臺灣高雄地方法院民事裁定
                                     110年度聲再字第10號
再審聲請人  林南榮  


再審相對人  林冠良  
            洪翠鴻  
上列當事人間聲請本票准許強制執行事件，再審聲請人對本院於
民國110年10月15日所為110年度司票字第7548號確定裁定、110 
年11月18日所為110年度抗字第182號確定裁定聲請再審，本院裁
定如下：
    主  文
再審聲請駁回。
再審聲請費用新臺幣壹仟元由再審聲請人負擔。
    理  由
一、聲請再審，應於30日之不變期間內提起；前項期間，自裁定
    確定時起算，民事訴訟法第507條準用第500條第1項、第2 
    項前段分別定有明文。經查，本院110 年度司票字第7548號
    裁定經再審聲請人提起抗告後，嗣經本院於民國110年11月1
    8日以110年度抗字第182號裁定駁回抗告確定，並於110年11
    月24日送達再審聲請人（原審卷第35頁），則其於同年11月
    29日聲請再審（聲再字卷第9頁右上角收狀戳章參照），未
    逾30日之不變期間，程序上自屬合法，合先敘明。
二、聲請意旨略以：附表所示之本票（下稱系爭本票）業已罹於
    3年時效，原審未予審酌再審聲請人之時效抗辯，其適用法
    規顯有錯誤，並漏未斟酌足影響於判決之重要證物（書狀）
    ，求為廢棄本院110年度司票字第7548號確定裁定、110年度
    抗字第182號確定裁定，並駁回再審相對人本票准許強制執
    行之聲請等語。
三、經查：
  ㈠本院110 年度司票字第7548號確定裁定部分：
    第二審法院就該事件已為本案裁定者，對於第一審法院之裁
    定不得聲請再審，非訟事件法第46條第1項準用民事訴訟法
    第507條準用第496條第3項定有明文。經查，本院110 年度
    司票字第7548號裁定經再審聲請人提起抗告後，嗣經本院以
    110年度抗字第182號裁定駁回抗告確定乙節，已如前述，並
    有該等裁定附卷可稽，揆諸前揭法律規定，對於第一審法院
    之裁定即本院110 年度司票字第7548號確定裁定即不得聲請
    再審，再審聲請人就此部分所為再審之聲請，為不合法，應
    予駁回。
  ㈡本院110 年度抗字第182 號確定裁定部分：
　⒈本票執票人，依票據法第123條規定，聲請法院裁定許可對發
    票人強制執行，係屬非訟事件，此項聲請之裁定，及抗告法
    院之裁定，僅依非訟事件程序，以審查強制執行許可與否，
    並無確定實體上法律關係存否之效力，如發票人就票據債務
    之存否有爭執時，應由發票人提起確認之訴，以資解決，最
    高法院57年台抗字第76號民事裁定可資參照。
　⒉經查：
  ⑴再審相對人執有再審聲請人所簽發之系爭本票，詎其於系爭
    本票到期後提示未獲付款乙節，業據其提出系爭本票（司票
    字卷第13頁）為證，原審以此准予強制執行，於法並無不合
    。至再審聲請人主張：系爭本票業已罹於3年時效云云，係
    就時效抗辯權是否存在等實體上法律關係所為之爭執，揆諸
    前揭裁定意旨，並非抗告法院所得審究，而應另循相關訴訟
    程序以資救濟。
  ⑵至再審聲請人固引用最高法院94年度台抗字第308號裁定為據
    ，主張：本票債權是否罹於時效係屬形式審查之範圍，本院
    自應為時效抗辯有無理由之判斷云云。然查：
  ①本票准許強制執行之裁定，屬非訟事件裁定，為裁定之法院
    僅就本票為形式上審查，縱本票已罹於時效，為裁定之法院
    亦無從審酌屬於實體上法律關係之時效消滅事由，況非訟事
    件之裁定，不經言詞辯論，抗告人提出時效抗辯，相對人或
    許亦有時效中斷事由而不及主張，有礙其防禦之實施，故抗
    告法院就本票裁定強制執行事件，應僅就形式審查，不得審
    酌其時效抗辯，最高法院94年度台抗字第90號裁定、臺灣高
    等法院暨所屬法院91年法律座談會民事類提案第10號、94年
    法律座談會民事類提案第15號之審查意見及研討結果同此意
    旨。再參酌94年法律座談會民事類提案第15號之丙說（即94
    年法律座談會民事類提案第15之1號之丙說）固記載：「本
    票之時效抗辯雖涉及實體法律關係存否之抗辯，然如本票發
    票人已為時效抗辯，復為執票人所不爭執，或時效抗辯是否
    成立甚為明確，無待兩造充分攻擊防禦即足以認定時，則於
    非訟程序中，法院就該時效抗辯予以審究，既無礙於非訟程
    序所欲追求之迅速、經濟之目的，即無不能審究之理」等內
    容，然未獲該次座談會審查意見及研討結果所採，足見縱使
    發票人之時效抗辯「未經執票人爭執」或「甚為明確」時，
    抗告法院是否即得審酌該時效抗辯，並非全然無疑。
  ②又再審聲請人所引最高法院94年度台抗字第308號裁定固記載
    ：「抗告人於原法院既已為時效之抗辯，則原法院自應就此
    時效抗辯之有無理由為審查，以確定相對人據以聲請本票裁
    定准予強制執行之『形式要件』是否具備，乃原法院竟以此為
    實體法上之爭執，應由再抗告人另行起訴以資解決為由，遽
    予駁回再抗告人之抗告，即有未合」等內容，然依該個案事
    實之情節，可知係以相對人就時效抗辯並未爭執，無待兩造
    充分攻擊防禦即足認定為前提，此觀諸該案由最高法院廢棄
    並命原法院更為裁定後，經臺灣高等法院94年抗更㈠字第19
    號民事裁定認定：「抗告人既為時效抗辯，相對人對該事實
    亦無爭執。職是，抗告人之時效抗辯成立，無待兩造充分攻
    擊防禦即足以認定」等內容自明。從而，縱依最高法院94年
    度台抗字第308號裁定之見，亦非逕認時效抗辯即屬形式要
    件，而係僅在相對人就時效抗辯並未爭執，無待兩造充分攻
    擊防禦即足認定之情形，始例外作為抗告法院形式審查之範
    圍。經查，再審聲請人並未舉證再審相對人對於時效抗辯並
    無爭執，且依再審相對人於本票裁定聲請狀所載：「聲請人
    （即再審相對人）雖多次催討，惟相對人（即再審聲請人）
    均置之不理。為此……聲請鈞院裁定准予強制執行，以保權益
    」等內容（司票字卷第9頁），似難逕認再審相對人同意以
    時效抗辯為由排除其票據權利，揆諸前揭說明，自難遽論本
    件有何比附援引最高法院94年度台抗字第308號裁定之餘地
    。從而，再審聲請人引用該等見解，並主張：本票債權是否
    罹於時效係屬形式審查之範圍，本院自應為時效抗辯有無理
    由之判斷云云，於法容有誤會，尚難遽採。
四、綜上所述，再審聲請人以適用法規顯有錯誤，且漏未斟酌足
    影響於判決之重要證物為由（即依非訟事件法第46條之1第1
    項準用民事訴訟法第507條再準用第496條第1項第1款、第49
    7條前段等規定），求為廢棄本院110年度司票字第7548號確
    定裁定、110年度抗字第182號確定裁定，並駁回再審相對人
    本票准許強制執行之聲請，分別為不合法及無理由，均應予
    以駁回，爰依非訟事件法第46條之1第1項準用民事訴訟法第
    507條再準用第502條之規定，裁定如主文。
五、訴訟費用負擔之依據：非訟事件法第24條第1項、第21條第2
    項準用民事訴訟法第95條、第78條。
中　　華　　民　　國　 111　　年　　3 　　月　　17　　日
                  民事第五庭審判長法  官 秦慧君
                                  法  官 鄭靜筠
                                  法  官 王耀霆
以上正本係照原本作成。
本裁定不得抗告。
中　　華　　民　　國　　111 　年　　3 　　月　　17　　日
                                  書記官 陳莉庭
附表：      編號 發票日 票面金額（新臺幣） 提示日 利息起算日 票據號碼 1 96年1 月5 日 50,000元 96年1 月10日 96年1 月10日 533841 2 96年8 月3 日 50,000元 96年8 月5 日 96年8 月5 日 257272